臺灣高雄地方法院刑事判決　　　　　　　100年度訴字第117號
公　訴　人　臺灣高雄地方法院檢察署檢察官
被　　　告　NGUYEN VA.
　　　　　　阮文秀（中文名）
指定辯護人　本院公設辯護人陳信凱
上列被告因強盜等案件，經檢察官提起公訴（99年度偵緝字第11
97號），本院判決如下：
    主  文
NGUYEN VAN TU 即阮文秀犯攜帶兇器強盜罪未遂，處有期徒刑
年捌月；又犯傷害罪，處有期徒刑陸月。應執行有期徒刑肆年，
並於刑之執行完畢或赦免後，驅逐出境。
    事  實
一、阮文秀（即NGUYEN VAN TU ）係來臺工作之越南籍人士，於
    民國97年4 月1 日上午8 時30分許，持不詳來源、客觀上可
    供兇器使用之水果刀、鐵鎚各1 把，自坐落高雄市大寮區（
    原高雄縣大寮鄉○○○街36號（原門牌號碼係過溪村過溪路
    164-4  號）王昭祥住家所在之透天房屋，沿外牆攀爬至2樓
    陽台，見門窗緊閉上鎖無法進入，繼而攀上3 樓陽台時，適
    王昭祥在內發現陽台有異而開門察看，阮文秀乃基於意圖為
    自己不法所有而強盜之犯意強行闖入屋內，推擠間並自後方
    褲袋取出上開水果刀施暴，王昭祥不敵，雖試圖退往2 樓逃
    避，卻不慎在樓梯間摔倒，阮文秀見狀，復基於傷害之犯意
    ，以水果刀朝王昭祥腹部刺去，經王昭祥適時抓握阮文秀手
    腕，並利用阮文秀一手勒住其頸部之際，奮力折斷阮文秀所
    持水果刀刀刃，阮文秀乃取出前述鐵鎚朝王昭祥頭部攻擊，
    經王昭祥以上開折斷之刀刃抵抗刺其背部，阮文秀方才鬆手
    ，並向王昭祥聲稱：「我要很多很多錢」，王昭祥聞言，雖
    立即取出存有零錢之零錢筒交付之，詎阮文秀非但未取，猶
    承前開同一傷害之犯意，接續追逐，並以上開鐵鎚攻擊因逃
    往1 樓而又不慎跌倒於樓梯間之王昭祥頭部，嗣因鄰居聽聞
    衝突聲而自屋外探問，阮文秀見狀乃倉皇逃逸，並將已經折
    斷之水果刀及鐵鎚棄置現場及附近而未得手財物，然王昭祥
    經送醫診斷，已受有腦震盪、頭皮撕裂傷、左手撕裂傷、右
    手深部撕裂傷，併右手第二指橈側皮神經斷裂，頭部、左肘
    及右小腿擦傷之傷害，嗣為警據報調閱監視錄影帶，並比對
    現場血跡DNA 而循線查獲已自上址附近工作地點逃逸多時之
    阮文秀。
二、案經高雄市政府警察局林園分局（原高雄縣政府警察局林園
    分局）報告臺灣高雄地方法院檢察署檢察官偵查起訴。
    理  由
壹、證據能力部分：
    按被告以外之人於審判外之陳述，雖不符刑事訴訟法第159
    條之1 至之4 之規定，然經當事人於審判程序同意作為證據
    ，法院審酌該言詞陳述或書面陳述作成時之情況，認為適當
    者，亦得為證據，刑事訴訟法第159 條之5 第1 項定有明文
    。本判決後開引用具有傳聞證據性質之證據資料，已經檢察
    官、被告及其辯護人於審理期日同意為證據使用，是其縱無
    刑事訴訟法第159 條之1 至第159 條之4 或其他傳聞法則例
    外之情形，亦經本院審酌該證據作成之情況，既無違法取得
    情事，復無證明力明顯過低等情形，以得供做法院判斷事實
    之依據為適當，認為均有證據能力，得為證據。
貳、實體部分：
一、前揭犯罪事實，業據被告阮文秀於本院審理時自承於前揭時
    地持水果刀攀爬、侵入上址三樓，並以水果刀及鐵鎚與王昭
    祥發生肢體衝突等情，又經證人王昭祥於偵查中及本院審理
    時到庭證述綦詳，復有王昭祥之驗傷診斷證明書、林園分局
    昭明派出所扣押筆錄、扣押物品目錄表、高雄縣政府警察局
    97年6 月10日高縣警鑑字第0970024529號函暨內政部警政署
    刑事警察局鑑驗書及送鑑資料各1 份、內政部警政署刑事警
    察局99年9 月28日刑醫字第0990122145號鑑定書、扣案已經
    折斷之水果刀及鐵鎚各1 把、現場照片8 幀在卷可稽。訊據
    被告阮文秀雖矢口否認有強盜犯行，辯稱：伊因不滿王昭祥
    經常偷看伊洗澡，案發當日進入上址之目的係為警告王昭祥
    不要再偷看云云，然姑不論被告阮文秀於前揭時地侵入上址
    時，曾明確表示要「很多很多錢」等情，業據證人王昭祥於
    本院審理時到庭以證人身分具結後證述綦詳，以證人王昭祥
    與被告既不相識，遑論仇隙，原無甘冒偽證重罪而無端誣攀
    構陷之動機，所言應堪採信；茲以被告阮文秀位在上址王昭
    祥住處附近之原工作地所在建物，與前開事發現場即王昭祥
    住處房屋間，不僅相隔甚遠，其間並有其他建物阻隔而無法
    相互以目視看見等情，既經承辦警員林進益親往二址查看後
    ，製作報告書並拍攝照片18幀陳報在卷（99年度偵緝字第
    1197號案卷第77頁、第79頁至第87頁），是被告阮文秀此部
    分所辯，顯與事實不符，不足採信，其前揭時地侵入上址著
    手強盜並傷害王昭祥之犯行，堪予認定。本件被告犯罪事證
    已臻明確，應依法論科。
二、按行為之處罰，以行為時之法律有明文規定者為限，刑法第
    1 條前段定有明文。本件被告阮文秀犯罪後，刑法第321 條
    第1 項第1 款關於加重竊盜罪之部分加重要件規定，已於10
    0 年1 月26日修正施行，依修正後該款規定，既將原本「於
    夜間侵入住宅或有人居住之建築物、船艦或隱匿其內而犯之
    者」等內容，刪除「於夜間」等字樣，將日間實施者亦增列
    為該款加重要件處罰之範圍，揆諸前開說明，就本件被告阮
    文秀於法律增定處罰規定前所為犯行，自無適用之餘地，附
    此敘明。
三、按刑法第321 條第1 項第3 款之攜帶兇器竊盜罪，係以行為
    人攜帶兇器竊盜為其加重條件，此所謂兇器，其種類並無限
    制，凡客觀上足對人之生命、身體、安全構成威脅，具有危
    險性之兇器均屬之，且祇須行竊時攜帶此種具有危險性之兇
    器為已足，並不以攜帶之初有行兇之意圖為必要（最高法院
    79年臺上字第5253號判例意旨參照），前揭被告阮文秀著手
    強盜犯行時所攜帶之水果刀、鐵鎚等工具，經本院審理時當
    庭勘驗結果，鐵鎚部分－全長約24.5公分，握柄、鎚體均為
    鐵製、實心，鎚頭直徑約4 公分，握持手感沉重；水果刀部
    分－刀刃已斷成兩截，全長約30公分，刀刃長約19公分，刀
    刃寬約3 公分，刀鋒銳利呈鋸齒狀；二者對於人之生命、身
    體顯均具有危險性，堪認為前開所稱之兇器。核被告阮文秀
    所為，係犯刑法第330 條第2 項、第1 項、第321 條第1 項
    第3 款意圖為自己不法之所有，攜帶兇器，以強暴至使不能
    抗拒，而取他人之物之加重強盜罪未遂。被告阮文秀就前開
    加重強盜未遂部分，係已經著手於犯罪行為之實行而不遂，
    應依刑法第25條第1 項未遂犯之規定減輕其刑。被告阮文秀
    以水果刀及鐵鎚攻擊被害人，其手段及強度顯已逾越其因強
    盜而實施強暴行為之程度，無從為該犯行所涵括吸收，係另
    犯同法第277 條第1 項傷害罪。又被告阮文秀先後以水果刀
    、鐵鎚在現場樓層間多次著手傷害被害人之舉，其時間、空
    間密接，主、客觀上均難以割裂區隔，應認為一行為之接續
    數舉動而成立單一之傷害罪。被告阮文秀所犯上開加重強盜
    未遂及傷害罪間，犯意各別，行為互殊，所犯構成要件有異
    ，應成立數罪分論併罰之。
四、爰審酌被告阮文秀之年齡、品行、智識能力、犯罪動機、手
    段、情狀、對於法益所生危害之程度，其為76年2 月9 日出
    生、受有高中畢業教育程度、來臺打工之越南籍人士，有年
    籍資料在卷可參，本件犯罪時年21歲，前無在我國犯罪經法
    院判刑之紀錄，有臺灣高等法院被告前案紀錄表在卷可按，
    本件因貪圖不勞而獲乃犯罪之動機，以攀爬外牆侵入他人透
    天住宅樓上陽台並侵入之犯罪方式，所持工具為水果刀、鐵
    鎚，對於法益造成進一步侵害之危險程度，並持以犯罪傷害
    他人之手段，致被害人受有前揭傷害，及其犯罪後態度等一
    切情狀，量處如主文所示之刑，並定其應執行之刑，以資儆
    懲。
五、另按外國人受有期徒刑以上刑之宣告者，得於刑之執行完畢
    或赦免後，驅逐出境，刑法第95條著有規定。被告阮文秀為
    越南國籍人，本件為貪圖錢財而持水果刀、鐵鎚等物強盜並
    傷害被害人，手段兇狠，堪認對社會安全具有相當之危險性
    ，並有繼續危害之虞，而有併予宣告驅逐出境必要，爰依上
    揭規定，宣告於刑之執行完畢或赦免後，驅逐出境。
六、扣案被告阮文秀供本件犯罪使用之水果刀、鐵鎚等物，依其
    供稱非被告所有，按其物之性質復不屬於違禁物或其他依法
    應沒收之物，爰不另為沒收之諭知，併此敘明。
據上論斷，應依刑事訴訟法第299 條第1 項前段，刑法第330 條
第2 項、第321 條第1 項第3 款、第277 條第1 項、第25條第1
項、第51條第5 款、第95條，刑法施行法第1 條之1 ，判決如主
文。
本案經檢察官吳明駿到庭執行職務
中    華    民    國  100     年    5     月    10    日
              刑事第十九庭  審判長  法  官  陳志銘
                                    法  官  吳芝瑛
                                    法  官  陳松檀
以上正本證明與原本無異。
如不服本判決應於收受本判決後送達後10日內向本院提出上訴書
狀，其未敘述上訴理由者，並得於提起上訴後10日內向本院補提
理由書狀（均須按他造當事人之人數附繕本）「切勿逕送上級法
院」
中    華    民    國  100     年    5     月    10    日
                                    書記官  洪季杏
附錄本判決論罪之法條：
中華民國刑法第330條
犯強盜罪而有第321 條第1 項各款情形之一者，處7 年以上有期
徒刑。
前項之未遂犯罰之。
中華民國刑法第321 條
犯竊盜罪而有左列情形之一者，處6 月以上、5 年以下有期徒刑
：
一、侵入住宅或有人居住之建築物、船艦或隱匿其內而犯之者。
二、毀越門扇、牆垣或其他安全設備而犯之者。
三、攜帶兇器而犯之者。
四、結夥三人以上而犯之者。
五、乘火災、水災或其他災害之際而犯之者。
六、在車站或埠頭而犯之者。
前項之未遂犯罰之。
中華民國刑法第277條
傷害人之身體或健康者，處3 年以下有期徒刑、拘役或1 千元以
下罰金。
犯前項之罪因而致人於死者，處無期徒刑或7 年以上有期徒刑；
致重傷者，處3 年以上10年以下有期徒刑。